臺灣臺北地方法院民事裁定　　　　　　　96年度訴字第2578號
原　　　告　乙○○
訴訟代理人　戴森雄律師
被　　　告　虹洸自動化有限公司
　　　　　　　　　　　　樓
法定代理人人丙○○
訴訟代理人　謝天仁律師
複代理人　　甲○○
上列當事人間請求履行契約等事件本院裁定如下：
    主  文
本件移送臺灣板橋地方法院。
    理  由
一、按訴訟之全部或一部，法院認為無管轄權者，依原告聲請或
    依職權以裁定移送其管轄法院，民事訴訟法第28條第1項定
    有明文。再按共同訴訟之被告數人，其住所不在一法院管轄
    區域內者，各該住所地之法院俱有管轄權。但依第4條至前
    條規定有共同管轄法院者，由該法院管轄。又二人以上為訴
    訟標的之權利或義務，係同種類，而本於事實上及法律上同
    種類之原因者，得為共同訴訟人，一同起訴或一同被訴。但
    以被告之住所在同一法院管轄區域內，或有第4條至第19條
    所定之共同管轄法院者為限。民事訴訟法第20條、第53條第
    3 款分別定有明文。是法律專就共同訴訟，定有一種特別審
    判籍，即對於被告數人提起共同訴訟，各被告之普通審判籍
    不在同一法院之管轄區域內者，除各被告有共同之特別審判
    籍外，其訴訟得由被告任何一人普通審判籍所在地之法院管
    轄，但此特別審判籍之規定，於依民事訴訟法第53條第3款
    提起共同訴訟者，不適用之，即依該條第3款提起共同訴訟
    ，須該被告在受訴訟法之管轄區域內均有普通審判籍或特別
    審判籍而後可，若僅某一被告有普通審判籍，則不得向該法
    院提起共同訴訟，因該條第3款情形，其訴訟標的相互之關
    係較疏，故特予限制之，以維持被告關於管轄所應享有之利
    益。
二、經查，本件原告主張共同被告丙○○為被告虹洸自動化有限
    公司（以下簡稱虹洸公司）之法定代理人，於95年3月3日與
    原告簽訂協議書，並據此協議書之契約關係對共同被告丙○
    ○請求履行契約，是其對共同被告丙○○之請求權基礎應為
    協議書之契約關係。至於原告對被告虹洸公司則是本於自93
    年3月1日起至95年2月底止，在被告虹洸公司執行業務經理
    之職，然被告虹洸公司竟未支付任何費用，並據此請求(一)給
    付薪資、(二)返還不當得利及(三)償還無因管理之必要費用。是
    原告對於共同被告丙○○及虹洸公司之請求，顯然是基於不
    同之發生事實，及不同之法律上原因，就同一內容之給付，
    主張對原告依先、後位順序，負全部給付之義務，如先位請
    求有理由，則後位請求則無庸審理之主觀訴之合併之訴訟，
    自屬於民事訴訟法第53條第3款所規定之普通共同訴訟，揆
    諸上開說明所示，尚須共同被告之住所在同一法院管轄區域
    內，或有第4條至第19條所定之共同管轄法院者，始得提起
    。惟查，共同被告丙○○之住所雖在本院轄區內，但被告虹
    洸公司之所在地在台北縣中和市○○路○段120之12號9樓，
    並非屬於本院轄區內，且未有民事訴訟法第4條至第19條所
    定之共同管轄法院，揆諸上開說明所示，原告對被告虹洸公
    司之訴訟，不屬於本院管轄，應由臺灣板橋地方法院管轄，
    茲原告向無管轄權之本院起訴，顯係違誤。
三、依首開法條規定，依聲請將本件移送於管轄法院，裁定如主
    文。
中　　華　　民　　國　　96　　年　　5 　　月　　9 　　日
                    民事第五庭法　    官　陶亞琴
以上正本係照原本作成
如對本裁定抗告須於裁定送達後10日內向本院提出抗告狀，並繳
納抗告費新臺幣1,000元
中　　華　　民　　國　　96　　年　　5 　　月　　9 　　日
                              法院書記官　吳芳玉
